臺灣新北地方法院民事裁定
111年度輔宣字第29號
聲  請  人  洪千琇  

相  對  人  王琬婷  

關  係  人  洪千雯  

上列聲請人聲請輔助宣告事件，本院裁定如下：
    主      文
宣告王琬婷（女、民國00年0月00日生、身分證統一編號：Z0000
00000號）為受輔助宣告之人。
選定洪千琇（女、民國00年0月0日生、身分證統一編號：Z00000
0000號）、洪千雯（女、民國00年00月0日生、身分證統一編號
：Z000000000號）為受輔助宣告之人王琬婷之共同輔助人。
程序費用新臺幣壹仟元由受輔助宣告之人王琬婷負擔。
    理      由
一、本件聲請意旨略以：聲請人之母親，即相對人王琬婷，於民
    國107年8月30日至111年3月10日因思覺失調症，致其為（受
    ）意思表示或辨識其效果之能力顯有不足，為此依民法第15
    條之1第1項及家事事件法第177條以下規定，檢附戶籍謄本
    、天主教輔仁大學附設醫院診斷證明書、同意書等件，聲請
    宣告相對人王琬婷為受輔助宣告之人，併選定聲請人洪千琇
    及關係人洪千雯為受輔助宣告人王琬婷之共同輔助人等語。
二、按對於因精神障礙或其他心智缺陷，致其為意思表示或受意
    思表示，或辨識其意思表示效果之能力，顯有不足者，法院
    得因本人、配偶、四親等內之親屬、最近一年有同居事實之
    其他親屬、檢察官、主管機關或社會福利機構之聲請，為輔
    助之宣告，民法第15條之1定有明文。
三、本院函請鑑定人即亞東紀念醫院潘怡如醫師鑑定相對人之心
    神狀況，依潘怡如醫師鑑定結果，認為「鑑定當日王女(即
    相對人王琬婷)自行步入鑑定室，由女兒陪同進行鑑定，其
    意識清晰、戴口罩、手腳可自由活動，鑑定過程中王女未有
    身體不適之表示。進行衡鑑時，心理師觀察到王女外觀尚可
    ，表情愁苦，眼神接觸差，話語簡短，整體回應速度緩慢，
    雖尚可切題回應，然在部分分測驗需多次教導才可理解指導
    語。整體衡鑑過程中，其可全程維持注意力於測驗上，認真
    作答，此次衡鑑結果具有可信度。王女整體認知功能屬於中
    下程度，全量表智商＝88，百分等級21(信賴區間84－92)。與
    同年齡者相比，其語文理解能力、工作記憶能力落在中等程
    度；知覺推理能力、處理速度能力落在中下程度；與自身相
    比，其無明顯優弱勢。鑑定時王女之意識清晰，表情變化少
    ，自訴情緒煩悶，未見明顯幻覺相關之行為，但時時陷入恍
    神或似乎進入自己的世界，需要重複問話，才有回應，反應
    速度慢，但大多仍能簡短切題回應。據女兒表示去年九月左
    右，王女覺得自己便秘是因為一個月前朋友給自己吃的香腸
    裏頭下藥所致，因此一直打電話給朋友，也去按門鈴要問下
    藥的事，朋友因此跟王女絕交；今年初因疑心更加重、拿刀
    想要防衛自己、幻聽干擾、且持續有恍神等情況，於今年二
    月至台大醫院急診，並至精神科病房住院三週。女兒表示王
    女目前的症狀相對比較平穩了，但還是會恍神，話比較少，
    王女自己表示於鑑定當時未有幻聽干擾，但在家時則會常常
    聽到幻聽說讓自己不高興的話，其表示是『躲在暗處的人』，
    並因為這些聲音所說事情讓自己心情很悶，很憂鬱，甚至有
    想不開的念頭。在定向感方面，王女尚可維持基本的人時地
    定向感，王女沒有信用卡，可自行提款領錢，目前一般小額
    使用金錢上都自己處理，在家時可買菜煮三餐也可以打掃。
    此次因王女於精神科病房出院的隔天與朋友外出，經由朋友
    事後告知，女兒得知王女欲跟朋友借兩百萬，經澄清後王女
    僅表示因警察和醫療都有人協助他們，因此她想要捐款，但
    無法說明細節，女兒擔心王女自己帳戶有退休金，名下也有
    房產，但其財產處理的能力讓家人存疑，因此提出宣告之申
    請。綜合以上所述，王女之臨床診斷為精神病狀態，其整體
    認知功能屬中下程度，目前仍持續有幻聽和妄想之精神病性
    症狀，並受精神病性症狀影響而有情緒憂鬱和判斷力受損之
    情況，推定王女為意思表示或受意思表示，或辨識其意思表
    示效果之能力已達明顯缺損，建議為輔助宣告。」等語，此
    有該醫師出具之精神鑑定報告為憑。綜上事證，爰依法宣告
    相對人王琬婷為受輔助宣告之人。
四、按民法第1113條之1規定：「受輔助宣告之人，應置輔助人
    。輔助人及有關輔助之職務，準用……第1110條至第1111條之
    2 、……之規定。」。
    又民法第1110條規定：「受監護宣告之人應置監護人。」。
    又民法第1111條規定：「法院為監護之宣告時，應依職權就
    配偶、四親等內之親屬、最近1 年有同居事實之其他親屬、
    主管機關、社會福利機構或其他適當之人，選定1 人或數人
    為監護人，並同時指定會同開具財產清冊之人。法院為前項
    選定及指定前，得命主管機關或社會福利機構進行訪視，提
    出調查報告及建議。監護之聲請人或利害關係人亦得提出相
    關資料或證據，供法院斟酌。」。
    又民法第1111條之1規定：「法院選定監護人時，應依受監
    護宣告之人之最佳利益，優先考量受監護宣告之人之意見，
    審酌一切情狀，並注意下列事項：一、受監護宣告之人之身
    心狀態與生活及財產狀況。二、受監護宣告之人與其配偶、
    子女或其他共同生活之人間之情感狀況。三、監護人之職業
    、經歷、意見及其與受監護宣告之人之利害關係。四、法人
    為監護人時，其事業之種類與內容，法人及其代表人與受監
    護宣告之人之利害關係。」。
    又由民法第15條之2規定可知，受輔助宣告之人並未喪失行
    為能力，且未被完全剝奪其財產處分權，僅部分法律行為（
    例如：擔任營業負責人、消費借貸、保證、贈與、信託、訴
    訟行為、和解調解仲裁契約之簽訂、不動產等重要財產之買
    賣處分設定負擔租賃借貸、遺產分割或遺贈或拋棄繼承權）
    應經輔助人同意。
    再參酌同法第1113條之1規定，並無準用同法第1094條、第1
    099條及第1099條之1、第1103條第1項規定，亦即受輔助宣
    告人之財產，不由輔助人管理，輔助人對於受輔助宣告人之
    財產，並無必要依規定與經法院或主管機關所指定之人會同
    開具財產清冊。是以，受輔助宣告者，不必再由法院指定會
    同開具財產清冊之人。
五、查，聲請人洪千琇及關係人洪千雯分別為受輔助宣告之人王
    琬婷的長女及三女，有意願共同擔任輔助人，並經家屬同意
    推舉為共同輔助人等情，此有上開戶籍謄本、同意書在卷可
    稽。
    本院審酌聲請人洪千琇及關係人洪千雯分別為受輔助宣告之
    人王琬婷的長女及三女，有意願擔任王琬婷之共同輔助人，
    且經家屬同意，是由洪千琇及洪千雯共同擔任輔助人，符合
    受輔助宣告之人王琬婷之最佳利益，爰選定聲請人洪千琇及
    關係人洪千雯為受輔助宣告之人王琬婷之共同輔助人。
六、聲請費用負擔之依據：家事事件法第164條第2項、第177條
    第2項。
中　　華　　民　　國　　111 　年　　5 　　月　　23　　日
                  家事法庭    法  官  黃惠瑛
以上正本係照原本作成。
如不服本裁定，應於送達後10日內向本院提出抗告狀，並繳納抗
告費新臺幣1,000 元。
中　　華　　民　　國　　111 　年　　5 　　月　　23　　日
                              書記官  陳建新